臺灣桃園地方法院刑事判決　　　　　　　　　　　九十二年度交簡上字第一一七號
　　上　訴　人
　　即　被　告　丙○○
右列上訴人因過失傷害案件，不服本院九十二年度壢交簡字第九五七號，中華民國九
十二年八月四日第一審判決（聲請簡易判決處刑案號：九十二年度偵字第一○二四八
號），提起上訴，及移
合議庭判決如左：
    主  文
原判決撤銷。
丙○○因過失傷害人，處有期徒刑貳月，如易科罰金，以參佰元折算壹日，緩刑貳年
。
    事  實
一、丙○○無犯罪前科。丙○○於民國九十一年十二月十八日凌晨駕駛車號ＬＤ－八
    七六五號自用小客車沿桃園縣中壢市○○里○○路由環中東路往興仁路方向行駛
    ，於同日凌晨五時三十分許途經其車行方向為閃紅燈號誌之永福路與車行方向為
    閃黃燈號誌之榮民路之閃光號誌交岔路口時，本應注意減速接近，並先停止在交
    岔路口前讓榮民路之車先行，而依當時天候陰、夜間有照明、車禍路段屬市區道
    路、發生地點在交岔路口內、現場路面乾燥、無缺陷、無障礙物、視距良好等情
    形，並無不能注意之情形，詎疏未注意即自永福路口駛出，適甲○○騎ＭＮＫ－
    三六八號重型機車沿榮民路由中正國小往新中北路駛近，因亦疏未注意車前狀況
    ，發現自永福路口駛出之丙○○駕駛之ＬＤ－八七六五號自小客車時雖趕緊煞停
    ，仍撞上ＬＤ－八七六五號自小客車之左前車門而人車倒地，右手遭ＬＤ－八七
    六五號自小客車車輪輾壓因而受有右手多處擦傷、右無名指中央指節及遠端指節
    開放性骨折之傷害，丙○○於車禍發生後偵查機關尚未發覺肇事者之前立即打電
    話報警，並於警方至現場處理時，主動陳述上開肇事經過，表明其為肇事人而接
    受審判。
二、案經甲○○訴由桃園縣警察局中壢分局報告臺灣桃園地方法院檢察署檢察官聲請
    簡易判決處刑及李袋蓉提出告訴由臺灣桃園地方法院檢察署檢察官偵查移送併辦
    。
    理  由
一、訊據被告即上訴人丙○○對於右揭時、地駕駛ＬＤ－八七六五號自用小客車與告
    訴人甲○○騎乘之ＭＮＫ－三六八號重型機車發生車禍致告訴人受傷等情坦承不
    諱，惟辯稱「：當時我有停車再開，是對方車速太快：我承認我有錯，當時開出
    時沒有看到他的車，我之前有停車，我覺得他的責任比較大：」等語，經查右述
    事實已據告訴人甲○○指述綦詳，並有道路交通事故調查報告表、車禍現場及車
    損照片六紙、診斷證明書影本在卷可稽，依據卷附之道路交通事故調查報告表、
    車禍現場及車損照片所示，車禍現場為設有閃光號誌之交岔路口，永福路為支線
    道，永福路口為閃紅燈號誌，榮民路為幹線道，榮民路口為閃黃燈號誌，車禍發
    生後被告駕駛之ＬＤ－八七六五號自用小客車停在永福路與榮民路交岔路口之榮
    民路往中正國小方向之車道上，告訴人騎駛之ＭＮＫ－三六八號重型機車向右倒
    在ＬＤ－八七六五號自用小客車左前車輪旁，小客車與機車車頭均朝興仁路方向
    ，機車車頭後方則有一條倒地刮痕長達四．八公尺，起於該岔路口中心處之榮民
    路往新中北路之車道上，小客車左前車門凹損，機車車頭毀壞，可見二車碰撞處
    應係在機車刮地痕之起點處－岔路口中心處之榮民路往新中北路之車道上，從而
    可知被告甫將ＬＤ－八七六五號自用小客車駛出永福路口即與沿榮民路由中正國
    小往興仁路方向駛至之告訴人騎駛之ＭＮＫ－三六八號重型機車相撞，是知被告
    於警訊、偵查所稱「：我車子已通過路口中心處時，突然有一部由甲○○所騎：
    重機車由榮民路直行往新中北路方向速度很快從我左後方出現：該機車我不清楚
    何部位就直接撞到我車子右（應係左之誤）前門部位，因而發生車禍：」（九十
    一年十二月十八日警訊）、「：我已要過去十字路口了：」（九十二年七月三日
    偵查）等詞顯不足採；按支線道車應讓幹線道車先行，而閃光黃燈表示「警告」
    ，車輛應減速接近，注意安全，小心通過，閃光紅燈則表示「停車再開」，車輛
    應減速接近，先停止於交岔路口前，讓幹道車優先通行後認為安全時，方得續行
    ，道路交通安全規則第一百零二條一項二款，道路交通標誌標線設誌規則第二百
    十一條第一項第一款、第二款分別定有明文，被告駕車行經上址路口本應注意及
    此，而依當時天候陰、夜間有照明、車禍路段屬市區道路、發生地點在交岔路口
    內、現場路面乾燥、無缺陷、無障礙物、視距良好等，有道路交通事故調查報告
    表可稽，並無不能注意之情形，如前所述，被告駕車甫駛出永福路口即與沿榮民
    路駛至之告訴人騎駛之機車相撞，被告於本院審理時復坦稱「：當時開出時沒有
    看到他（指告訴人甲○○）的車：」，並表示告訴人機車騎駛之榮民路為直路，
    是知被告於駛出永福路口時，未注意暫停讓幹線道之榮民路駛至之車輛先行通過
    即貿然駛出甚明，其駕駛之小客車因而與沿榮民路駛至告訴人騎駛之機車相撞致
    告訴人因而受傷，顯有過失；又據告訴人於警訊、偵查中所述「：我當時騎乘重
    機車：由中壢市○○路直行：欲通過永福路口時，見一部自小客車ＬＤ－八七六
    五號，由永福路直行，我車過路口時即減速慢行，但該肇事路口視線不好，我所
    騎之重機車前輪撞上該自小客車左前車門受損：」（九十一年十二月二十四日警
    訊）、「：我已過路口才看到他車燈，我是撞到他前方：」（九十二年七月三日
    偵查）等詞，並依據道路交通事故調查報告表及車禍現場照片可知二車相撞地點
    是在該岔路口中心處之榮民路往新中北路之車道上，車禍現場路面乾燥、無缺陷
    、無障礙物、視距良好等，可知告訴人機車一騎出榮民路口即與被告之小客車相
    撞，足徵告訴人騎機車通過該岔路口時亦疏未注意車前狀況，於本件交通事故之
    發生亦有過失，惟此並不能解免被告上開過失責任。而告訴人既因被告開車肇事
    ，而受有前開傷害，則告訴人所受傷害與被告過失之間，自有相當因果關係，本
    件被告過失傷害之犯行已臻明確，應依法論科。
二、核被告所為，係犯刑法第二百八十四條第一項前段之過失傷害罪。原審認被告過
    失傷害犯行明確，據以論罪科刑固非全屬無見。然查被告肇事後於有偵查犯罪職
    權機關未發現犯罪前，立即報警，並於到場處理員警發覺上情前，陳述車禍經過
    ，表明其為肇事人而接受審判，已據被告及告訴人陳明在卷，應合於自首要件，
    而應依刑法第六十二條自首規定，減輕其刑，原審未注意及此，即有未合。至於
    被告以告訴人過失較大，且已與告訴人達成和解，並於九十二年八月四日經告訴
    人撤回告訴為由，提起上訴，按本件過失傷害罪，為告訴乃論之罪，而告訴乃論
    之罪，告訴人於第一審辯論終結前，得撤回其告訴，刑事訴訟法第二百三十八條
    第一項定有明文，惟撤回告訴乃告訴人依刑事訴訟法規定使其失效之法律行為，
    與告訴人僅在訴訟外向被告承諾撤回告訴之為私法上契約行為者，迥然有別。故
    告訴乃論之罪經告訴權人提出合法之告訴，由檢察官將案件繫屬於一審法院後，
    縱經告訴人向被告表示同意撤回告訴，如未經告訴人在第一審辯論終結前以書狀
    或言詞逕向該第一審法院表示撤回告訴之意思，或向檢察官或司法警察官撤回告
    訴而於第一審辯論終結前轉達於該第一審法院，仍不生撤回告訴之效力；查本件
    過失傷害案件，業經台灣桃園地方法院檢察署檢察官於九十二年七月七日聲請易
    判決處刑，並於九十二年七月二十三日繫屬於本院中壢簡易庭，且經本院中壢簡
    易庭於九十二年八月四日判決在案，而被告與告訴人達成和解時間是於九十二年
    八月四日，並經告訴人於九十二年八月四日向台灣桃園地方法院檢察署提出撤回
    告訴狀，再由台灣桃園地方法院檢察署檢察官於九十二年八月十五日轉送繫屬本
    院，已據告訴人及被告陳述甚詳，並有台灣桃園地方法院檢察署九十二年八月十
    五日乙○清義九十二偵字第五七一五號函及函文上之本院收文章可稽，是告訴人
    前揭撤回告訴狀不生撤回告訴之效力，另如前述，被告於駕車駛出永福路口時，
    未注意暫停讓幹線道之榮民路駛至之車輛先行通過即貿然駛出與告訴人騎機車駛
    出榮民路口時疏未注意車前狀況均為本件車禍發生之肇事原因，二人均有過失，
    惟被告之過失刑責並不因此而解免，是被告以前開事由提起上訴，指摘原判決認
    事不當，並無理由，然原審判決既有上開可議之處，自應由本院撤銷改判。爰審
    酌本件肇事被告、告訴人雙方均有過失，及告訴人所受上開傷害、被告犯罪後之
    態度等一切情狀，量處如主文所示之刑，並依法諭知易科罰金之折算標準，以示
    懲儆。末查被告前未曾受有期徒刑以上刑之宣告，有卷附台灣高等法院被告全國
    前案紀錄表及台灣桃園地方法院檢察署刑案資料查註紀錄表在卷可稽，因一時駕
    車不慎，致罹刑典，事後亦已與告訴人達成和解，已據告訴人陳明在卷，經此起
    訴審判，應知所警惕，信無再犯之虞，本院認所宣告之刑以暫不執行為適當，予
    以宣告緩刑二年，予被告自新之機會。
據上論斷，應依刑事訴訟法第四百五十五條之一第三項、第三百六十九條第一項前段
、第三百六十四條、第二百九十九條第一項前段，刑法第二百八十四條第一項前段、
第四十一條第一項前段、第六十二條、第七十四條第一款，罰金罰鍰提高標準條例第
一條前段、第二條，判決如主文。
本案經檢察官胡原龍到庭執行職務。
中      華      民      國    九十三    年      一      月    二十八    日
                            臺灣桃園地方法院交通法庭
                                審判長法  官  江振義
                                      法  官  邱滋杉
                                      法  官  林婷立
右正本證明與原本無異。
不得上訴。
                                      書記官  楊鳳滿
中      華      民      國    九十三    年      二      月      五      日
附錄論罪科刑依據之法條：
中華民國刑法第二百八十四條
 (過失傷害罪)
因過失傷害人者，處六月以下有期徒刑、拘役或五百元以下罰金，致重傷
者，處一年以下有期徒刑、拘役或五百元以下罰金。
從事業務之人，因業務上之過失傷害人者，處一年以下有期徒刑、拘役或
一千元以下罰金，致重傷者，處三年以下有期徒刑、拘役或二千元以下罰
金。
